臺灣嘉義地方法院民事判決　　　　　　　 96年度訴字第422號
原　　　告　乙○○
被　　　告　丙○○
兼訴訟代理　甲○○
人
上列當事人間因被告誹謗案件，原告提起刑事附帶民事訴訟請求
損害賠償，經本院刑事庭以九十六年度附民字第三四號裁定移送
前來，本院於民國九十六年十月十六日言詞辯論終結，判決如下
：
    主  文
被告應連帶給付原告新臺幣壹拾陸萬元，及自民國九十六年五月
十七日起至清償日止，按週年利率百分之五計算之利息。
原告其餘之訴駁回。
訴訟費用由被告負擔三分之一，餘由原告負擔。
本判決第一項得假執行。
    事實及理由
一、原告起訴主張：被告二人於民國95年9月23日下午1時許，在
    嘉義市警察局第二分局新南派出所員警公用辦公室內向原告
    之夫鄭育英追討會錢時，被告丙○○基於意圖散布於眾而虛
    構事實，向鄭育英說：「你太太（即原告）在外面金錢都跟
    人不清不楚，跟很多男人都有金錢往來，而且都陪睡覺，還
    說陪人家睡沒關係，可是錢要拿回來，像做濾水器的老闆，
    他和你老婆銀行就有金錢往來，不信可以去查，甚至於可以
    查他們的通聯紀錄看他們如何交往。」等語。鄭育英聽聞後
    反問：「你是指江政蒼嗎？」。丙○○回答：「你知道就好
    。」等語，足以毀損原告及訴外人江政蒼之名譽。又於同日
    下午2時許，被告二人前往原告母親黃鄭金葉位於臺南縣白
    河鎮內角里120之6號住處門口，見黃鄭金葉、黃慶祥母子，
    即在多人可共見共聞之上址門口共同基於意圖散布於眾之犯
    意聯絡，丙○○虛構事實向黃鄭金葉及黃慶祥表示：「你女
    兒（即原告）跟外面男人交往複雜，金錢不清不楚，跟人家
    睡沒關係，可是錢要討回來。」等語，甲○○則在旁應答附
    和，並向黃鄭金葉表示：「我與乙○○朋友那麼多年，不知
    道乙○○出去外面會四處和男人睡覺。」等語，足以毀損原
    告名譽。按不法侵害他人之身體、健康、名譽、自由、信用
    、隱私、貞操，或不法侵害其他人格法益而情節重大者，被
    害人雖非財產上之損害，亦得請求賠償相當之金額。其名譽
    被侵害者，並得請求回復名譽之適當處分。民法第195條第1
    項定有明文。本件原告已婚，被告竟惡意散播不實情事造成
    原告家庭困擾，且原告曾擔任里長職務於鄉里間名聲良好，
    被告所為嚴重破壞原告之名譽，爰依法請求損害賠償。並聲
    明：(一)被告應連帶給付原告五十萬元，及自起訴狀繕本送達
    翌日起至清償日止，按週年利率百分之五計算之利息。(二)被
    告應連帶負擔於自由時報、中國時報、聯合報之嘉義市、台
    南縣市地方版頭版以面積5×10公分之版面，連續三日刊登
    如附件內容之道歉啟事。
二、被告則以：並沒有於原告所述之時間地點說過如犯罪事實所
    載之毀謗言語，我們是冤枉的等語置辯。並聲明：原告之訴
    駁回。
三、本院依職權調閱本院九十六年度易字第一四二號卷。
四、本院爭執點在於被告二人是否有如原告主張之侵權行為? 兩
    造各執一詞，經查：
（一）關於被告丙○○九十五年九月二十三日下午一時許在新南
      派出所誹謗部分：
   1、證人鄭育英於本院九十六年度易字第一四二號誹謗案審理
      中證稱：「（九十五年九月二十三日當天除了報案之外，
      有無其他人去找你？）有，被告二人去找我，大概下午一
      點左右；（他們找你做什麼？）他們說我太太欠他們會錢
      ；（丙○○與甲○○跟你要會錢，你有無給他們？）沒有
      ，因為會不是我跟的；（被告二人除了跟你要會錢外，有
      無說什麼？）有，丙○○有跟我說，我太太在外面跟很多
      男人的金錢都不清不楚，說我如果不相信，可以回去查銀
      行帳戶、通聯紀錄，像賣濾水器的老闆跟我太太的關係也
      很複雜，丙○○還問我說你知道是誰嗎，我說你是指江政
      蒼嗎，丙○○就說你知道就好了；（丙○○有沒有跟你說
      你太太在陪睡覺？）有，他說我太太跟他說讓人家睡沒有
      關係，那條五萬元的錢要要回來，所以才要我去幫他討回
      五萬元，不敢讓你知道，所以才拜託他去討五萬元；（為
      什麼丙○○跟你說那些話，你會直接就反應是江政蒼？）
      因為他有說是濾水器的老闆。」等語（見九十六年度易字
      第一四二號卷第五三、五四頁）。被告丙○○上揭陳述雖
      係指摘關於原告、江政蒼間私誼，然配偶遭人指摘私生活
      不檢點，實亦貶抑證人鄭育英為人配偶之尊嚴，是證人鄭
      育英應無刻意以上揭使其個人尊嚴受損之言詞攀誣被告丙○○之理，堪認證人鄭育英上開證述應屬真實可信。參諸
      被告丙○○坦承確曾於上揭時地偕同甲○○至新南派出所
      向證人鄭育英催討其妻原告會錢，與解釋代原告向陳達材
      催討五萬元事情始末等情，復於審理時供稱證人鄭育英有
      向其詢問「你說的是否是江政蒼」等語（見九十六年度易
      字第一四二號卷第九四頁），益見證人鄭育英證述內容並
      非憑空杜撰。
   2、又據證人鄭育英復於該案審理證稱：當天江政蒼有到甲○○妹妹民生南路三六號店外面，質問丙○○有沒有說那些
      話，江政蒼打電話給我要對質，我有過去，江政蒼有質問
      丙○○為何討錢要牽連到他，丙○○說我也沒有說到你的
      名字，我就跟丙○○說你不是說做濾水器的老闆，我還問
      你是不是江政蒼，你說你知道就好等語（見九十六年度易
      字第一四二號卷第五七頁）。而被告丙○○就訴外人江政
      蒼有於當日對質要求其給予交代，且證人鄭育英在場一節
      不爭執，是若非被告丙○○確有於前揭時地陳述關於乙○○、江政蒼私誼涉及名譽之言詞，經訴外人江政蒼得知，
      其要不至於尋求與被告丙○○及證人鄭育英澄清對質。綜
      上，被告丙○○曾於九十五年九月二十三日下午一時許，
      在新南派出所向鄭育英表示：「你太太在外面金錢都跟人
      不清不楚，跟很多男人都有金錢往來，而且都陪睡覺，像
      做濾水器的老闆，他和你老婆銀行就有金錢往來，不信可
      以去查，甚至於可以查他們的通聯紀錄看他們如何交往。
      」等語，鄭育英聽聞後反問：「你是指江政蒼嗎？」。丙○○復回答：「你知道就好。」等語，應堪認定。
   3、被告丙○○向鄭育英陳述上揭言詞之處所為嘉義市警察局
      第二分局新南派出所辦公室內，衡諸當時被告丙○○陳述
      時之客觀環境場合，上開地點實係多人共用且常有民眾洽
      公之場所，為多人得共見共聞之地點，被告丙○○明知上
      開場所具多人得見聞之性質，談話極易引起他人注目，仍
      於一般辦公時間以言詞指摘前揭表示原告、江政蒼有不當
      私誼關係之內容，其具有傳播於不特定多數人，使大眾周
      知之不法意圖，至堪認定。
（二）被告丙○○、甲○○於九十五年九月二十三日下午二時在
      台南縣白河鎮內角里一二０之六號黃鄭金葉住處門外共同
      誹謗部分：
   1、證人黃鄭金葉於本院九十六年度易字第一四二號誹謗案審
      理時證稱：當天被告二人找我要會錢，我說會錢我都交代
      我女兒，男生（即被告丙○○）就說我女兒在外面與男人
      金錢往來不清楚，女生（即被告甲○○）就說是啊，男生
      又說你女兒四處跟別人睡沒關係，只要錢討回來就可以了
      ，女生就說是啊，我跟他們說我女兒很單純，而且夫妻感
      情很好，不要破壞他們夫妻感情，女生就說我跟你女兒做
      那麼久的朋友，不知道她會四處跟人家睡，當時我兒子也
      在場等語。（見九十六年度易字第一四二號卷第六０頁）
      ；另證人黃慶祥於上開案件審理中證稱：被告二人來起先
      要會錢，我母親說會錢都在我姐那裡，男生就有說我姐委
      託他們去向我姐朋友要錢，協議內容我不清楚，男生有講
      到人被騙了沒關係，錢一定要要回來，還有說我姐在外面
      跟人家亂來被睡，當時是先講到我姐在外面跟人家亂睡，
      然後才是被騙錢要要回來的事等語（見九十六年度易字第
      一四二號卷第六八頁）。依上揭證人黃鄭金葉、黃慶祥就
      被告二人如何指摘原告私生活之證詞觀之，證人黃鄭金葉
      與黃慶祥二人證述內容大致相符。
   2、再者，據證人黃鄭金葉於上開案件審理時證稱：當時我站
      在門口，被告二人站在走廊，我房子是獨棟的，門前有庭
      院，庭院外面就是產業道路，庭院沒有圍起來，一般的人
      沒有辦法禁止他們進入庭院，可以從產業道路進到我家庭
      院，而且我家旁邊還有一間玄天宮，如果要去那裡拜拜都
      要經過我的庭院，我有跟他們講說進來屋內，他們不要等
      語（見上開卷宗第六三頁、六０頁），參諸被告甲○○於
      上開案件審理時供稱：我們跟黃鄭金葉是在門口講話，當
      天是直接開車進去，庭院沒有圍牆也沒有門，乙○○母親
      家旁邊有一間玄天宮，要去那個廟要經過她家前面等語（
      見九十六年度易字第一四二號卷第九七頁至第九八頁）；
      被告丙○○亦供稱：當時黃鄭金葉有請他們進去，他們沒
      有進去等語（見上開卷宗第七七頁、第八五頁），是被告
      二人於黃鄭金葉住處屋外陳述前揭談話，而該處所因無圍
      籬，任何人均可進入庭院內，且旁邊另有廟宇需由該庭院
      進出，佐以被告二人亦係直接開車進入庭院內並於屋外談
      話，是上揭處所實係多人得共見共聞之場所，而被告二人
      經黃鄭金葉邀請入屋時，復堅不入內，是衡諸當時被告講
      話之客觀環境場合，顯係刻意在足引起他人注意之公開場
      所以言詞指摘前揭指涉原告私生活不檢點之言詞甚明，渠
      等具有傳播於不特定多數人，使黃鄭金葉住處附近大眾周
      知之不法意圖，應堪認定。
（三）被告丙○○、甲○○因上開行為，經臺灣高等法院臺南分
      院九十六年度上易字第四三七號分別判處「丙○○意圖散
      布於眾，指摘足以毀損他人名譽之事，處有期徒刑月，
      減為有期徒刑壹月拾伍日，如易科罰金，以新臺幣壹仟元
      折算壹日；又共同意圖散布於眾，指摘足以毀損他人名譽
      之事，處拘役肆拾日，減為拘役貳拾日，如易科罰金，以
      新臺幣壹仟元折算壹日。」、「甲○○共同意圖散布於眾
      ，指摘足以毀損他人名譽之事，處拘役肆拾日，減為拘役
      貳拾日，如易科罰金，以新臺幣壹仟元折算壹日。」，亦
      有該院判決書影本在卷可參，被告二人空言否認，不足採
      信，原告之主張應堪信為真實。
五、按因故意或過失不法侵害他人權利者，負損害賠償責任；又
    不法侵害他人之身體、健康、名譽、自由、信用、隱私、貞
    操，或不法侵害其他人格法益而情節重大者，被害人雖非財
    產上之損害，亦得請求賠償相當之金額，其名譽被侵害者，
    並得請求回復名譽之適當處分；數人共同不法侵害他人之權
    利者，連帶負損害賠償責任，民法第184條第1項前段、第19
    5條第1項及第185條第1項前段分別定有明文。查本件被告丙○○、甲○○以其故意行為不法侵害原告之人格法益，已如
    前述，揆諸前揭規定，應對原告連帶負非財產上之損害賠償
    責任，是原告訴請被告二人負連帶損害賠償責任，為有理由
    。茲審酌原告為嘉職畢業、從事美髮，每月收入八、九萬元
    ，95年所得21,112元，汽車一部。被告丙○○國中畢業，每
    月收入一萬元。95年所得271, 838元，不動產二筆。被告甲○○高中肄業，每月收入數千元，95年無所得及不動產等情
    ，為當事人所自承，並有司法院稅務電子閘門財產所得調件
    明細表在卷可稽；及考量本件侵權行為之態樣，兩造其他身
    份、地位等一切情狀，認原告請求500,000元之精神慰撫金
    尚屬過高，應以160,000元為適當，原告逾此數額之請求，
    為無理由。另本件被告丙○○在新南派出所員警辦公室誹謗
    原告; 被告丙○○與甲○○至原告母親黃鄭金葉位於臺南縣
    白河鎮內角里120之6號住處門口誹謗原告，當場聽聞之人有
    限，旁人一聽即知是誹謗之詞，應無特別登報澄清之必要，
    是原告請求被告應連帶負擔於自由時報、中國時報、聯合報
    之嘉義市、台南縣市地方版頭版以面積5×10公分之版面，
    連續三日刊登如附件內容之道歉啟事。難認有其必要性，此
    部分請求，無理由。
六、從而，原告依侵權行為之法律關係，請求被告連帶給付160,
    000元及自起訴狀繕本送達翌日（即96年5月17日）起至清償
    日止，按年息百分之五計算之利息，核無不合，應予准許。
    逾此範圍之請求為無理由，應予駁回。
七、本件判決第一項係依民事訴訟法第427條第1項訴訟標的之金
    額在500,000元以下適用簡易程序，所為被告敗訴之判決，
    原告雖未陳明願供擔保，請准宣告假執行，惟依上開規定，
    本院仍應依職權宣告假執行，附此敘明。
八、本件事證已臻明確，兩造其餘攻擊、防禦方法及所提證據，
    核與本判決結論無影響，爰不逐一論列，併此敘明。
九、據上論結，本件原告之訴為一部有理由，一部無理由，依民
    事訴訟法第436條第2項、第79條、第389條第1項第3款，判
    決如主文。
中　　華　　民　　國　　96　　年　　10　　月　　30　　日
                  民事第一庭法　官　柯月美
以上正本係照原本作成。
如對本判決上訴須於判決送達後20日內向本院提出上訴狀。
中　　華　　民　　國　　96　　年　　10　　月　　30　　日
                            書記官　林美足
附件：「道歉啟事：本人惡意散播虛構事實指摘乙○○女士與人
        有男女曖昧關係，至嚴重侵害其名譽，特公開致歉，絕
        不敢再犯。刊登人：丙○○、甲○○」
